【裁判字號】    90,自,90
【裁判日期】    900725
【裁判案由】    詐欺等
【裁判全文】
臺灣士林地方法院刑事判決                              九十年度自字第九號
    自  訴  人  甲○○
    被      告  乙  ○
右列被告因詐欺案件，經自訴人提起自訴，本院判決如左：
    主  文
乙○無罪。
    理  由
一、自訴意旨略以：乙○於台灣士林地方法院檢察署八十九年度偵字第五０三六號詐
    欺案件偵查中，為求與自訴人成立和解，並無償還和解金之真意，竟於八十九年
    六月八日由丙○○擔任見證人佯與自訴人成立和解。並為博取自訴人之信任於八
    十九年六月十日當場交付自訴人新台幣（下同）二萬元，再出具切結書予自訴人
    ，佯稱願將北投明德郵局提款卡（密碼１６６８號）交予自訴人保管，自八十九
    年七月五日起按月提款一萬元至九十年七月五日止共十三萬元，絕不謊報遺失、
    辦理變更密碼或止付。自訴人受乙○詐騙，因而將和解書交給檢察官，並撤回對
    乙○之告訴，該案遂經檢察官於八十九年六月十五日處分不起訴確定。詎自訴人
    於八十九年八月五日竟無法以提款卡領款，始知受騙。因認被告涉有刑法詐欺罪
    嫌云云。
二、按犯罪事實應依證據認定之，無證據不得推定其犯罪事實。又不能證明被告犯罪
    者，應諭知無罪之判決，刑事訴訟法第一百五十四條、第三百零一條第一項分別
    定有明文。次按事實之認定，應憑證據，如未能發現相當之證據，或證據不足以
    證明，自不能以推測或擬制之方法，以為裁判之基礎；又認定犯罪事實所憑之證
    據，無論直接或間接證據，其為訴訟上之證明，須達於通常一般之人均不致有懷
    疑，而得確信其為真實之程度者，始得據為有罪之認定，倘其證明尚未達到此一
    程度，而有合理之懷疑時，尚難作為有罪之認定基礎；又認定不利於被告之事實
    ，須依積極證據，苟積極證據不足為不利於被告事實之認定時，即應為有利於被
    告之認定，更不必有何有利之證據；且認定犯罪事實應依證據，為刑事訴訟法所
    明定，故被告否認犯罪事實所持之辯解，縱屬不能成立，仍非有積極證據足以證
    明其犯罪行為，不能遽為有罪之認定；最高法院四十年台上字第八六號、七十六
    年台上字第四九八六號、三十年上字第八一六號、三十年上字第一八三一號判例
    意旨可資參照。再按民事關係當事人間，債務人若有未依約定之債務本旨履行者
    ，於社會一般交易經驗上原因非一，舉凡因不可歸責於己之事由致不能給付，因
    合法主張抗辯事由而拒絕給付，或因財產、信用狀況緊縮而無力給付，甚至於債
    之關係成立後，始另起惡意遲延給付，皆有可能，非必出於自始無意給付之財產
    犯罪一端。而依被告不自證己罪之原則，若別無足以證明被告自始意圖不法所有
    之積極證據，縱使其就所負債務惡意違約不為履行，仍僅為民事上之糾紛，殊難
    僅以單純債務不履行之狀態，推定被告自始具有不法所有之詐欺意圖。
三、訊據被告矢口否認有何詐欺犯行，辯稱：丙○○確有委託伊向自訴人收款，約定
    傭金為三成，伊於前三個月均有將收來之款項交予丙○○，其後因伊與丙○○有
    金錢糾紛，才把錢扣下來。伊係基於同情心才寫切結書給自訴人，後來因為生活
    困難，無法再支付這筆錢，且因丙○○賴債不還，伊心有不甘，才未履行約定。
    伊不是假意與自訴人成立和解等語。經查：
  （一）、自訴人曾於八十五年四月二十五日向丙○○借款一百萬元，並於八十六年
          八月二十六日由被告任見證人與丙○○簽立清償借款切結書，約定於八十
          六年九月三十日前先償還現金三十萬元，餘款自八十六年十月三十一日起
          按月償還二萬元。嗣因被告向自訴人出示前所簽發之二張面額五十萬元之
          本票，並告以丙○○委託其向自訴人取款，自訴人遂自八十六年十月份起
          至八十八年三月份止陸續匯款一萬、二萬、三萬元至被告女兒曹郁芳之帳
          戶共計三十一萬元。詎丙○○事後竟告知並未委託被告向自訴人取款，自
          訴人乃於八十九年四月五日對被告提出詐欺告訴。其後自訴人於台灣士林
          地方法院檢察署檢察官偵查中與被告達成和解，並撤回對被告之告訴，該
          案遂經檢察官於八十九年六月十五日以被告罪嫌不足為由處分不起訴確定
          等情，業經本院調閱台灣士林地方法院檢察署八十九年度偵字第五０三六
          號卷查明無訛。
  （二）、本件自訴事實與自訴人於台灣士林地方法院檢察署八十九年度偵字第五０
          三六號案件所提之告訴事實不同，並非同一案件。且被告於台灣士林地方
          法院檢察署八十九年度偵字第五０三六號案件偵查中有無詐騙自訴人與其
          和解與被告之前有無向自訴人詐騙匯款三十一萬元，二者亦無必然之因果
          關係。自訴人苟認台灣士林地方法院檢察署所為八十九年度偵字第五０三
          六號不起訴處分有刑事訴訟法第二百六十條所定情形，應另向檢察官聲請
          續行偵查，合先敘明。
  （三）、被告曾於八十九年六月八日由丙○○擔任見證人與自訴人簽立和解書，又
          於八十九年六月十日當場交付自訴人二萬元，並出具切結書予自訴人，且
          交付其北投明德郵局提款卡予自訴人保管，允諾自八十九年七月五日起至
          九十年七月五日止按月由自訴人提款一萬元，絕不謊報遺失、辦理變更密
          碼或止付。惟自訴人事後僅於八十九年七月五日提領得一萬元，其後即無
          法以提款卡提款之事實，業據自訴人指訴綦詳，並有和解書、切結書及自
          動提款機交付明細表影本各在卷可憑。
  （四）、本件被告固未遵守切結書之約定讓自訴人按月提款一萬元。惟姑不論被告
          所辯無力給付和解金是否屬實，縱令被告係基於惡意拒絕給付和解金，苟
          無積極證據足以證明被告自始即有詐欺意圖，亦不能僅憑被告拒絕給付和
          解金，即推定被告自始即係存心詐騙。且衡諸常理，本件苟真如自訴人所
          言被告係為求脫罪而與其成立和解，被告於斯時憂心遭檢察官起訴尚且不
          及，是否會預謀詐騙自訴人？已值存疑。再者，被告於和解時業已給付自
          訴人二萬元，和解後並讓自訴人提領一萬元，本院亦難排除被告係於不起
          訴處分確定後，始起意賴債不還之可能性。從而，本件自訴人雖認被告係
          存心詐騙，惟其於訴訟上之證明，尚未達於使通常一般之人均不致有懷疑
          ，而得確信其為真實之程度。
    綜上所述，被告辯稱其非蓄意詐騙自訴人，非不足採。本件要屬民事糾葛，自訴
    人應另循民事訴訟程序解決。此外，復查無其他積極證據，足資認定被告有何詐
    欺犯行，揆諸首開揭說明，本件不能證明被告犯罪，爰為無罪判決之諭知。
據上論斷，應依刑事訴訟法第三百四十三條、第三百零一條第一項前段，判決如主文
。
中      華      民      國      九十      年      七      月  二十五    日
                                    臺灣士林地方法院刑事第二庭
                                        法  官  楊  智  勝
右正本證明與原本無異。
如不服本判決，應於判決送達後十日內，向本院提出上訴狀。
                                        書記官  曾  韻  蒔
中      華      民國      九十      年      八      月    一      日


司法院資訊處製作；財團法人民間司法改革基金會備份。
